行　政　法　院　判　決　　　　　　　　　　　　　八十八年度判字第三三三二號
　　原　　　告　介芃餐廳有限公司
　　代　表　人　甲○○○
　　被　　　告　臺北市稅捐稽徵處
右當事人間因娛樂稅事件，原告不服財政部中華民國八十七年九月十日台財訴字第八
七○二四○二一一號再訴願決定，提起行政訴訟。本院判決如左︰
　　主  文
原告之訴駁回。
　　事  實
緣原告依台北市政府營利事業登記證所核准營業項目係經營餐廳及酒店業務，嗣台北
市政府警察局中山分局查獲原告懸掛廣告招牌名稱為「歌姬」，實際營業項目與登記
項目不符，乃以八十六年三月四日北市警中分一字第八六六○五○四四○○號通報單
請被告機關及台北市政府相關機關處理。案經被告機關所屬中南分處查證，原告確有
自經營卡拉ＯＫ聽歌唱項目，依法應代徵娛樂稅，卻未於事前辦理娛樂業登記及
代徵報繳娛樂稅手續，核定原告自八十六年三月十九日起應查定課徵娛樂稅，每月核
定營業額為新台幣（以下同）七萬二千元，娛樂稅一千六百六十二元，教育經費四百
九十九元，遂發單課徵八十六年六月份娛樂稅一千六百六十二元，加徵教育經費四百
九十九元。原告不服，申請復查，未獲變更，提起訴願、再訴願，遞遭決定駁回，遂
提起行政訴訟。茲摘兩造訴辯意旨如次：
原告起訴意旨略謂︰一、依據經濟部七十八年九月七日所召開「研商客人伴唱（卡拉
ＯＫ）可否登記為公司、行號營業項目有關事宜會議紀錄」之決議事項六、(一)載明「
營業場所附設卡拉ＯＫ伴唱機具設備，如僅係為其招徠顧客之服務，作為其經營方法
之一，而未另收費者，毋需登記為營業項目。」，既然勿庸登記為營業項目，又何來
徵收娛樂稅之理﹖二、原告經營一家八十五平方公尺（約二十六坪）的小餐廳，每月
營收有限，不但按時繳納營業稅、薪資所得稅、年度綜合所得稅等，今又為一台電
機必須按月繳交百分之二點五的娛樂稅，何以被告機關與經濟部同樣是政府機關，同
樣受行政院管轄，為什麼認定標準不一﹖三、依據經濟部八十年四月十五日經商二○
八○四三號函釋：按理髮聽歌唱及浴室業管理規則第三條第二款規範之視聽歌唱業
，乃指以提供聽伴唱設備供人歌唱為「業務」之營利事業。而為商業之「業務」者
，應以具有「營利性」為必要。本案於餐廳內附設伴唱聽設備，綜合客觀事實如消
費者就使用聽伴唱設備，無須支付對價者，則尚無前開管理規則之適用。請求判決
撤銷原處分、復查及一再訴願決定等語。
被告答辯意旨略謂︰原告經營娛樂業之事實，有台北市政府警察局中山分局八十六年
三月四日北市警中分一字第八六六○五○四四○○號通報單、被告所屬中南分處八十
六年三月十二日北市稽中南（甲）字第七二四號函等影本附可稽，事證明確，洵堪
認定。原告雖辯稱其主要營業項目為酒及簡單餐飲，卡拉ＯＫ視聽設備只是提供顧客
消遣並未另外收費乙節，惟原告既常態性提供卡拉ＯＫ聽設備供人娛樂，依娛樂稅
法規定及財政部函釋規定，應可認定屬娛樂稅法第二條第一項第六款所指「其他提供
娛樂設施供人娛樂」之範圍，縱使原告未登記為營業項目，然依實質課稅原則，並不
因而得免徵娛樂稅，故經濟部七十八年九月七日所召開「研商客人伴唱（卡拉ＯＫ）
可否登記為公司、行號營業項目有關事宜會議紀錄」決議事項六所稱毋需登記為營業
項目，乃係就其主管商業登記業務所作之規範，並非泛指其無需登記為營業項目，亦
無需依其營業性質繳納稅捐，原告所訴恐係出於誤解，並不足採。原告之訴為無理由
，請予駁回等語。
　　理  由
按「娛樂稅，就左列娛樂場所、娛樂設施或娛樂活動所收票價或收費額徵收之．．．
六、撞球場、保齡球館、高爾夫球場及其他提供娛樂設施供人娛樂者。」、「．．．
另以其他飲料品或娛樂設施供應娛樂人者，按其收費額課徵娛樂稅。」、「凡經常提
供依本法規定應徵收娛樂稅之營業者，於開業、遷移、改業、變更、改組、合併、轉
讓及歇業時，均應於事前向主管稽徵機關辦理登記及代徵報繳娛樂稅之手續。」及「
娛樂稅代徵人每月代徵之稅款，應於次月十日前填用自動報繳書繳納．．．。」分別
為娛樂稅法第二條第一項、第二項後段、第七條、第九條第一項所明定。次按「．．
．所稱其他提供娛樂設施供人娛樂，係指機動遊藝、機動遊艇、電動玩具、錄影帶節
目放映（ＭＴＶ）等具有娛樂性之設施而言。」及「娛樂稅之徵收率如左．．．六、
．．．其他提供娛樂設施供人娛樂者課徵百分之二點五。」為台北市娛樂稅徵收細則
第四條及第五條所明定。本件原告依台北市政府營利事業登記證所核准營業項目係經
營餐廳及酒店業務，嗣台北市政府警察局中山分局查獲原告懸掛廣告招牌名稱為「歌
姬」，實際營業項目與登記項目不符，乃以八十六年三月四日北市警中分一字第八六
六○五○四四○○號通報單請被告機關及台北市政府相關機關處理。經被告機關所屬
中南分處查證，原告確有自經營卡拉ＯＫ聽歌唱項目，依法應代徵娛樂稅，卻未
於事前辦理娛樂業登記及代徵報繳娛樂稅手續，核定原告自八十六年三月十九日起應
查定課徵娛樂稅，每月核定營業額為七萬二千元，娛樂稅一千六百六十二元，教育經
費四百九十九元，遂發單課徵八十六年六月份娛樂稅一千六百六十二元，加徵教育經
費四百九十九元。原告訴稱：(一)其所經營者僅係八十五平方公尺（約二十六坪）的小
小餐廳，每月盈收有限，不但按時繳納營業稅、薪資所得稅、年度綜合所得稅等，今
又為一台電機必須按月繳交百分之二點五的娛樂稅，打壓原告之生計，莫此為甚。
經濟部應是有見重復課稅之弊，始會有上開七十八年九月七日所召開「研商客人伴唱
（卡拉ＯＫ）可否登記為公司、行號營業項目有關事宜會議紀錄」之決議事項六：「
營業場所附設卡拉ＯＫ伴唱機具設備，如僅係為其招徠顧客之服務，作為其營業方法
之一，而未另收費者，毋需登記為營業項目。」被告機關與經濟部同是政府機關，為
何認定標準不一。(二)台北市政府警察局中山分局八十六年三月四日通報單第三點表示
該單「僅提供行業調查資訊，勿為處罰依據」，然被告機關竟以此為課徵娛樂稅之依
據，是否違法﹖(三)依據經濟部八十年四月十五日經商二○八○四三號函釋：按「理
髮聽歌唱及浴室業管理規則」第三條第二款規範之聽歌唱業，乃指以提供聽伴
唱設備供人歌唱為「業務」之營利事業。而為商業之「業務」者，應以具有「營利性
」為必要。本案於餐廳內「附設」伴唱聽設備，綜合客觀事實如消費者就使用聽
伴唱設備，無須支付對價者，則尚無前開管理規則之適用。又若其必需繳娛樂稅，則
請市政府飭建設局先准原告變更營業登記，增加唱營業項目再據以課徵，以求合法
等語。惟查原告於經營之餐廳，附設卡拉ＯＫ設備供客人娛樂之事實，有台北市政府
警察局中山分局八十六年三月四日北市警中分一字第八六六○五○四四○○號通報單
及被告所屬中南分處八十六年三月十二日北市稽中南（甲）字第七二四號函等影本附
原處分可稽。原告既常態性提供卡拉ＯＫ聽設備供人娛樂，應可認定屬娛樂稅法
第二條第一項第六款所規定之「其他提供娛樂設施供人娛樂」。雖原告未登記為營業
項目，然依實質課稅之原則，並不因而得免娛樂稅之課徵。經濟部七十八年九月七日
「研商客人伴唱（卡拉ＯＫ）可否登記為公司、行號營業項目有關事宜會議紀錄」決
議事項六所稱毋需登記為營業項目，乃係就其主管商業登記業務所作之規範，並非泛
指其無需登記為營業項目，亦無需依其營業性質繳納稅捐。原告之主張，顯有誤會。
至於台北市政府警察局中山分局之通報單上記載「僅提供行業調查資訊，勿為處罰依
據」等語，係該分局之意見，並非原告即得因此免於處罰。且嗣又經被告所屬中南分
處查證，有該分處之上開函件可稽，並非專以台北市政府警察局中山分局之通報單為
處罰之依據。又原告於餐廳附設卡拉ＯＫ設備，以增進餐廳之經營，該餐廳之經營本
具營利性，原告主張無營利性云云，自非可採。綜上所述，被告所為處分，並無違誤
，一再訴願決定遞予維持，亦無不合。原告起訴意旨非有理由，應予駁回。
據上論結，本件原告之訴為無理由，爰依行政訴訟法第二十六條後段，判決如主文。
中    華    民    國     八十八      年      八      月     二十六      日
                    行 政 法 院 第 三 庭
                                審 判 長 評  事      曾  隆  興
                                         評  事      吳  錦  龍
                                         評  事      蔡  進  田
                                         評  事      鄭  淑  貞
                                         評  事      徐  瑞  晃
右  正  本  證  明  與  原  本  無  異
                                         法院書記官  路  南  玲
中    華    民    國     八十八      年      八      月     二十六      日
